臺灣士林地方法院刑事判決　　　　　　　 95年度訴字第338號
公　訴　人　臺灣士林地方法院檢察署檢察官
被　　　告　乙○○
上列被告因違反毒品危害防制條例案件，經檢察官提起公訴（94
年度毒偵字第2558號、95年度毒偵字第187 號、95年度毒偵字第
395 號），本院經訊問被告後，被告為認罪之陳述，本院合議庭
裁定由受命法官獨任以簡式審判程序審理，並判決如下：
    主  文
乙○○連續施用第一級毒品，累犯，處有期徒刑壹年，減為有期
徒刑陸月，如易科罰金，以銀元佰元即新臺幣玖佰元折算壹日
。扣案之第一級毒品海洛因包總淨重零點貳公克均沒收銷燬
之、注射針筒壹支沒收。
    事  實
一、乙○○前於民國72年間因違反肅清煙毒條例案件，分別經臺
    灣臺北地方法院以72年度訴字第1412號判處有期徒刑5 年確
    定，及經臺灣高等法院以73年度上更一字第27號判處有期徒
    刑12年確定，上開2 罪並經臺灣高等法院以73年度聲字第45
    6 號裁定定應執行有期徒刑15年，嗣經臺灣高等法院以77年
    度聲減字第11787 號裁定減刑為有期徒刑13年4 月後，於78
    年3 月7 日縮短刑期假釋付保護管束出監，期間復經臺灣高
    等法院以80年度聲減字第7454號第2 次減刑為有期徒刑9 年
    6 月後，因於假釋期間即79年間另犯肅清煙毒條例案件，經
    臺灣高等法院以80年度上訴字第416 號判處有期徒刑5 年確
    定，遭撤銷前揭78年之假釋，剩餘殘刑應執行有期徒刑3 年
    5 月26日，於80年4 月23日入監執行，並於83年7 月28日縮
    短刑期假釋出監後，復於83年間再犯肅清煙毒條例案件，經
    臺灣臺北地方法院以84年度訴字第33號判決處有期徒刑3 年
    6 月，並撤銷前揭83年之假釋，2 次撤銷假釋後剩餘殘刑合
    併應執行有期徒刑4 年7 月7 日，而上開84年度訴字第33號
    案件，於84年5 月30日入監執行，徒刑自84年5 月18日起算
    ，於87年8 月12日執行完畢後，於87年8 月13日接續執行前
    揭假釋殘餘刑期，再於88年3 月31日縮短刑期假釋出監，復
    因89年間犯施用第一級毒品案件，經本院以89年度毒聲字第
    2356號裁定送觀察勒戒後，認有繼續施用毒品之傾向，經本
    院以90年度毒聲字第121 號裁定令入戒治處所施以強制戒治
    後，再因無繼續戒治之必要，經本院以90年度毒聲字第995
    號裁定停止戒治，並於90年8 月29日因停止強制戒治處分執
    行出監後，於當日即令入臺灣臺北監獄執行前揭撤銷假釋殘
    刑有期徒刑3 年8 月2 日，並於94年4 月1 日因縮短刑期執
    行完畢出監。而於前揭停止強制戒治處分執行出監後，所餘
    戒治期間交付保護管束，於91年1 月25日保護管束期滿未經
    撤銷，由臺灣士林地方法院檢察署檢察官於91年3 月11日以
    91年度戒毒偵字第30號為不起訴處分確定。其於出所後，於
    94年5 月21日另因施用毒品案件，經本院於94年10月31日，
    以94年度訴字第609 號判決處有期徒刑7 月確定。
二、詎乙○○仍不知悔改，於前述有期徒刑執行完畢、強制戒治
    執行完畢釋放後5 年內，另行起意，基於施用第一級毒品之
    概括犯意，自94年6 月起至95年1 月23日上午10時許止，以
    每10日施用1 次第一級毒品海洛因之頻率，在臺北市大同區
    ○○○路、重慶北路圓環某公園公廁內等處，以海洛因摻水
    置入針筒注射之方式，連續施用第一級毒品海洛因多次，嗣
    分別於(一)94年11月24日下午4 時50分許，為警在臺北市○○
    區○○路152 巷口查獲，並當場扣得第一級毒品海洛因1 包
    （淨重0.08公克）；(二)95年1 月5 日下午3 時10分許，為警
    在臺北市大同區○○○路和太原路口查獲，並當場扣得第一
    級毒品海洛因1 包（淨重0.06公克）及注射針筒1 支；(三)95
    年1 月24日下午2 時30分許，為警在臺北市大同區○○○路
    和太原路口查獲，並當場扣得第一級毒品海洛因1 包（淨重
    0.18公克）。
三、案經臺北市政府警察局信義分局及臺北市政府警察局中山分
    局報告臺灣士林地方法院檢察署檢察官偵查起訴。
    理  由
一、本件被告所犯非死刑、無期徒刑或最輕本刑有期徒刑3 年以
    上之罪，亦非高等法院管轄第一審案件，且於準備程序進行
    中，被告先就被訴事實為有罪之陳述，經告知被告簡式審判
    程序之旨，並聽取檢察官、被告之意見後，本院合議庭裁定
    由受命法官進行簡式審判程序，是本件之證據調查，依刑事
    訴訟法第273 條之2 規定，不受同法第159 條第1 項、第16
    1 條之2 、第161 條之3 、第163 條之1 及第164 條至第17
    0 條規定之限制，合先敘明。
二、上揭犯罪事實，業據被告乙○○於警詢、偵查及本院審理時
    均坦承不諱（見94年度毒偵字第2558號卷第16頁、第46至第
    47頁、95年度毒偵字第187 號卷第17頁、第54至第55頁、95
    年度毒偵字第395 號卷第18頁、第44至第45頁、本院卷第91
    頁、第110 頁、第113 至第116 頁、第163 至第164 頁），
    而被告先後3 次經警查獲時所採集尿液，經分別送臺灣檢驗
    科技股份有限公司以酵素免疫分析法初步檢驗，再以氣相層
    析質譜儀確認檢驗後，鑑驗結果均呈鴉片類陽性反應，亦有
    該公司94年12月8 日、95年1 月19日、95年2 月17日濫用藥
    物尿液檢驗報告各1 紙在卷可稽（見94年度毒偵字第2558號
    卷第60頁、95年度毒偵字第187 號卷第63頁、95年度毒偵字
    第395 號卷第52頁），並有第一級毒品海洛因1 包（淨重0.
    08公克）、第一級毒品海洛因1 包（淨重0.06公克）、第一
    級毒品海洛因1 包（淨重0.18公克）及注射針筒1 支等扣案
    可資佐證，而前開第一級毒品海洛因共3 包（總淨重0.32公
    克），經分別送法務部調查局以氣相層析質譜分析法檢驗，
    均檢出第一級毒品海洛因成分，亦有法務部調查局95年2 月
    9 日調科壹字第0400 04164號鑑定通知書、95年3 月7日 調
    科壹字第040004221 號鑑定通知書及95年3 月10日調科壹字
    第040004241 號鑑定通知書各1 紙存卷可參（見94年度毒偵
    字第2558號卷第62頁、95年度毒偵字第187 號卷第65頁、95
    年度毒偵字第395 號卷第58頁），是被告自白施用第一級毒
    品海洛因，應認與事實相符，而可採信，本件事證明確，被
    告施用第一級毒品海洛因犯行，洵堪認定。又被告有事實欄
    一所示施用毒品經送觀察、勒戒及強制戒治之前科紀錄，有
    臺灣士林地方法院檢察署91年度戒毒偵字第30號不起訴處分
    書、94年度毒偵字第1355號起訴書、本院94年度訴字第609
    號刑事判決（見94年度毒偵字第2558號卷第76至第80頁）及
    臺灣高等法院被告前案紀錄表在卷可憑（見本院卷第6 至第
    15頁），是被告於前次強制戒治執行完畢釋放後5 年內，再
    犯本件施用第一級毒品之罪，堪以認定，應依法論科。
三、被告行為後，刑法業於94年2 月2 日經總統以華總一義字第
    09400014901 號令修正公布，並於95年7 月1 日施行，參酌
    最高法院95年5 月23日刑事庭第8 次會議決議，修正後刑法
    第2 條第1 項之規定，係規範行為後法律變更所生新舊法律
    比較適用之準據法，於刑法施行後，應適用修正後刑法第2
    條第1 項之規定，為「從舊從輕」之比較。另於比較時應就
    罪刑有關之共犯、未遂犯、想像競合犯、牽連犯、連續犯、
    結合犯，以及累犯加重、自首減輕暨其他法定加減原因（如
    身分加減）與加減比例等一切情形，本於統一性及整體性原
    則，綜其全部罪刑之結果而為比較，茲就比較情形分述如下
    ：
    (一)修正後刑法第47條第1 項規定「受徒刑之執行完畢，或一
      部之執行而赦免後，5 年以內故意再犯有期徒刑以上之罪
      者，為累犯，加重本刑至2 分之1 」，與修正前刑法第47
      條規定「受有期徒刑之執行完畢，或受無期徒刑或有期徒
      刑一部之執行而赦免後，5 年以內再犯有期徒刑以上之罪
      者，為累犯，加重本刑至2 分之1 」不同，而被告係故意
      再犯本案之罪，是依修正前、後之刑法第47條規定，均成
      立累犯，自無需適用刑法第2 條第1 項之規定比較新舊法
      ，而應逕予適用修正後刑法第47條第1 項之規定，論以累
      犯，並加重其刑（最高法院95年第21次刑事庭會議決議意
      旨參照）。
    (二)修正後刑法刪除第56條連續犯之規定，此項刪除雖非犯罪
      構成要件之變更，但顯已影響行為人刑罰之法律效果，自
      屬法律已有變更，亦即被告基於概括犯意所為之數行為，
      自95年7 月1 日起已不再成立連續犯而得論以一罪，而應
      依具體行為之性質論罪。查被告本案所為施用第一級毒品
      之犯罪行為均發生於新法施行之前，且其所為之各次行為
      ，時間、地點，各均獨立，但其時間緊接，所犯係構成要
      件相同之罪名，主觀上顯係基於概括犯意所為，為連續犯
      ，依修正前刑法第56條之規定，係論以一罪，較依新法分
      論以數罪之結果，對被告較為有利。
    (三)經綜合全部罪刑之結果而為比較，以修正前刑法有利於被
      告，應一體適用修正前刑法之規定，合先敘明。
四、查海洛因係毒品危害防制條例第2 條第2 項第1 款所稱之第
    一級毒品。核被告施用第一級毒品海洛因之行為，係犯同條
    例第10條第1 項之施用第一級毒品罪。其施用第一級毒品前
    後，持有第一級毒品之低度行為，為施用之高度行為所吸收
    ，不另論罪。被告先後多次施用第一級毒品之犯行，時間緊
    接，觸犯構成要件相同之罪名，顯係基於概括犯意反覆所為
    ，為連續犯，應依修正前刑法第56條之規定，論以一罪，並
    加重其刑。被告有如事實欄一所示之犯罪科刑及執行情形，
    有臺灣高等法院被告前案紀錄表在卷可稽，其於有期徒刑執
    行完畢後5 年內，故意再犯本案有期徒刑以上之罪，為累犯
    ，應依修正後刑法第47條第1 項之規定，遞加重其刑。爰審
    酌被告前已經觀察、勒戒及強制戒治等治療程序，竟仍無法
    戒除毒癮，復又觸犯本件犯行，顯示其定力不足、意志不堅
    、易受外界誘惑，施用次數，施用毒品戕害己身健康，對社
    會所生危害非重，及犯罪後坦承犯行，態度尚佳等一切情狀
    ，量處如主文所示之刑，以示懲儆。又被告施用第一級毒品
    之犯罪時間在96年4 月24日以前，亦無其他不合中華民國96
    年罪犯減刑所定不得減刑之情形，爰依中華民國96年罪犯減
    刑條例第2 條第1 項第3 款、第7 條規定，減其宣告刑2 分
    之1 ，即減為有期徒刑6 月，並依據中華民國96年罪犯減刑
    條例第9 條之規定諭知易科罰金之折算標準。而有關易科罰
    金之折算標準，修正前刑法第41條第1 項前段規定「犯最重
    本刑為5 年以下有期徒刑以下之刑之罪，而受6 個月以下有
    期徒刑或拘役之宣告，因身體、教育、職業、家庭之關係或
    其他正當事由，執行顯有困難者，得以1 元以上3 元以下折
    算1 日，易科罰金」，又被告行為時之易科罰金折算標準，
    修正前罰金罰鍰提高標準條例第2 條（現已刪除）規定，就
    其原定數額提高為100 倍折算1 日，則本件被告行為時之易
    科罰金折算標準，最高以銀元300 元折算1 日，經折算為新
    臺幣幣值後，為以新臺幣900 元折算為1 日。而修正後刑法
    第41條第1 項前段規定「犯最重本刑為5 年以下有期徒刑以
    下之刑之罪，而受6 個月以下有期徒刑或拘役之宣告者，得
    以新臺幣1,000 元、2,000 元或3,000 元折算1 日，易科罰
    金」，比較修正前後之易科罰金折算標準，以修正前之規定
    較有利於被告，本院爰依修正前刑法第41條第1 項前段之規
    定，諭知減刑後易科罰金之折算標準。
五、扣案之第一級毒品海洛因共計3 包（總淨重0.32公克），均
    係違禁物，不問屬於犯人與否，均應依毒品危害防制條例第
    18條第1 項前段宣告沒收銷燬。又扣案之注射針筒1 支，係
    被告所有供其施用第一級毒品海洛因所用之物，業據被告陳
    明在卷，應依刑法第38條第1 項第2 款規定宣告沒收。
六、臺灣士林地方法院檢察署95年9 月25日甲○宿95毒偵1768字
    第8502號函送併案意旨略以：被告基於施用第一級毒品海洛
    因之犯意，於95年7 月14日某時，在臺北市大同區○○○路
    圓環公廁，以海洛因摻水置入針筒內注射之方式，施用第一
    級毒品海洛因，嗣於翌日上午9 時30分許，為警查獲，並採
    其尿液送驗結果，其尿液呈鴉片類之陽性反應，認被告涉有
    毒品危害防制條例第10條第1 項之罪，並與前揭論罪科刑部
    分有包括一罪之集合犯關係云云。然查：
    (一)按「刑事法若干犯罪行為態樣，本質上原具有反覆、延續
      實行之特徵，立法時既予特別歸類，定為犯罪構成要件之
      行為要素，則行為人基於概括之犯意，在密切接近之一定
      時、地持續實行之複次行為，倘依社會通念，於客觀上認
      為符合一個反覆、延續性之行為觀念者，於刑法評價上，
      即應僅成立一罪。學理上所稱『集合犯』之職業性、營業
      性或收集性等具有重複特質之犯罪均屬之，例如經營、從
      事業務、收集、販賣、製造、散布等行為概念者是。」，
      最高法院95年台上字第1079號判決意旨可資參照。是以刑
      事實務上所謂集合犯，係在立法上本即預定有複數之同種
      行為反覆實施之性質，本件被告所犯毒品危害防制條例第
      10條第1 項之施用第一級毒品罪，其構成要件，在立法上
      並無預定其有複數之同種行為反覆實施之性質，已與一般
      學理上及審判實務上所定義、習用之「集合犯」概念不相
      符合。
    (二)次按「查施用毒品罪，在修正刑法於95年7 月1 日施行前
      ，無論實務與理論，一向認為施用完畢，其犯罪即屬成立
      ，基於概括犯意，多次施用同級毒品，認係成立連續犯，
      從無依接續犯或常習犯、集合犯所謂包括一罪論處之例，
      則95年7 月1 日起刑法連續犯規定刪除後，多次施用同級
      毒品，自應併合處罰。」，最高法院亦著有96年台上字第
      1195號判決可資參照，是刑法修正施行後多次施用毒品之
      犯行，採一罪一罰，始符合立法本旨。縱認其係基於概括
      之犯意，多次施用同級毒品，但因新法已刪除連續犯之規
      定，且以往實務與理論上，從無依接續犯或常習犯、集合
      犯所謂包括一罪論處之例，則本件被告於刑法修正施行後
      之施用毒品犯行，自應併合處罰，而無成立集合犯之可能
      。
    (三)綜上所述，檢察官併案意旨所指被告另於95年7 月14日之
      施用第一級毒品犯行，其與本案間，自無成立集合犯之可
      能，本院無從併予審究，此部分應退回由檢察官另行依法
      辦理，附此敘明。
據上論斷，應依刑事訴訟法273 條之1 第1 項、第299 條第1 項
前段，毒品危害防制條例第10條第1 項、第18條第1 項前段，刑
法第2 條第1 項前段、第11條、第47條第1 項、第38條第1 項第
2 款、修正前刑法第56條、修正前刑法第41條第1 項前段，修正
前罰金罰鍰提高標準條例第2 條，現行法規所定貨幣單位折算新
台幣條例第2 條，中華民國96年罪犯減刑條例第2 條第1 項第3
款、第7 條、第9 條，判決如主文。
本案經檢察官吳維雅到庭執行職務。
中　　華　　民　　國　　96　　年　　9　　月　　21 　　日
                  刑事第四庭法  官  高雅敏
以上正本證明與原本無異。
如不服本判決，應於判決送達後10日內，向本院提出上訴狀。
                            書記官  田瑾俐
中　　華　　民　　國　　96　　年　　9 　　月　　21　　日
附錄本案論罪科刑法條
毒品危害防制條例第10條第1項
施用第一級毒品者，處 6 月以上 5 年以下有期徒刑。
